【裁判字號】    95,上訴,691
【裁判日期】    950504
【裁判案由】    毒品危害防制條例
【裁判全文】
臺灣高等法院臺中分院刑事判決         95年度上訴字第691號
上  訴  人
即  被  告  乙○○
                      弄37號.
上列上訴人因毒品危害防制條例案件，不服臺灣彰化地方法院94
年度訴字第2207號中華民國95年1月26日第一審判決（ 起訴案號
：臺灣彰化地方法院檢察署94年度毒偵字第5709號），提起上訴
，並經臺灣彰化地方法院檢察署移送本院併案審理（95年度毒偵
字第249、363號），本院判決如下：
    主  文
原判決撤銷。
乙○○連續施用第一級毒品，累犯，處有期徒刑壹年；海洛因伍
包（鑑定編號1、2、3、4、6號。 驗餘合計淨重壹點陸壹公克，
空包裝總重壹點陸玖公克）、內有海洛因殘留之袋子拾個，均沒
收銷燬之；白糖壹盒、研磨機壹台、分裝袋參包，均沒收。又連
續施用第二級毒品，累犯，處有期徒刑柒月。應執行有期徒刑壹
年伍月；海洛因伍包（鑑定編號1、2、3、4、6號。 驗餘合計淨
重壹點陸壹公克，空包裝總重壹點陸玖公克）、內有海洛因殘留
之袋子拾個，均沒收銷燬之；白糖壹盒、研磨機壹台、分裝袋參
包，均沒收。
    事  實
一、乙○○曾於：(一)民國（下同）82年間因贓物案件，經原審法
    院以82年度易字第1030號判決判處有期徒刑5月、緩刑3年確
    定；(二)又於83年間因違反肅清煙毒條例等案件，經原審法院
    以83年度訴字1453號判決分別判處有期徒刑3年、4月，應執
    行有期徒刑3年2月確定；(三)復於同年間，因違反槍砲彈藥刀
    械管制條例案件， 經原審法院以84年度訴字第443號判決判
    處有期徒刑7月確定； (四)再於84年間，因妨害兵役治罪條例
    案件， 經臺中師管區司令部以84年審師字第2號判決判處有
    期徒刑4月確定。 上開(二)(三)(四)案件經原審法院以84年度聲字
    第1017號裁定定應執行刑為有期徒刑3年11月， 並於84年間
    經撤銷(一)案宣告之緩刑，與上開(二)(三)(四)案件所宣告之刑接續
    執行。(五)又於84年間，因竊盜案件，經臺灣臺中地方法院以
    84年度訴字第1979 號判決判處竊盜部分有期徒刑3年10月，
    贓物部分有期徒刑8月，應執行有期徒刑4年，嗣經本院以84
    年上訴字3068號判決駁回上訴， 於85年9月12日確定，與前
    揭案件接續執行，並於87年10月30日縮短刑期假釋出監，後
    於91年9月11 日保護管束期滿未經撤銷以已執行論。其另因
    施用毒品案件， 經臺灣雲林地方法院以94年度毒聲字第255
    號裁定送觀察、勒戒， 因認無繼續施用傾向，於同年7月21
    日執行完畢釋放， 並於同年7月27日，由臺灣雲林地方法院
    檢察署檢察官以94年度毒偵字第1183號為不起訴處分確定。
二、詎乙○○仍不知悔改， 於前開觀察、勒戒執行完畢釋放後5
    年內，復基於施用第一級毒品海洛因之概括犯意，自94 年8
    月上旬某日起至95年1月7日上午8時許止， 在彰化縣田中鎮
    ○○里○○路○段282巷20弄37號住處及其隔壁之工廠等處所
    ，以將第一級毒品海洛因摻入香菸內，點火加以吸食之方式
    ，連續施用第一級毒品海洛因多次，平均約1天施用1次（94
    年8月25日以前施用約1至2次）。 另基於施用第二級毒品甲
    基安非他命之概括犯意， 自94年8月上旬某日起至95年1月7
    日止，在上開處所，以將第二級毒品甲基安非他命置於鋁箔
    紙上，燒烤使成氣體後加以吸食之方式，連續施用第二級毒
    品甲基安非他命多次，平均約2、3天施用一次（94年8 月25
    日以前施用約1至2次）。嗣於：(1)94年8月26上午10時30 分
    許，在上開住所，為警查獲，經採尿送驗呈嗎啡及甲基安非
    他命陽性反應。(2)又於95年1月7日11時30分許，在彰化縣田
    中鎮○○街256 巷120號，查獲乙○○所有海洛因5包（鑑定
    編號1、2、3、4、6號。驗餘合計淨重1.61 公克，空包裝總
    重1.69公克）、內有海洛因殘留之袋子10個、混合海洛因以
    供施用之白糖1 盒、研磨白糖後與海洛因混合以供施用之研
    磨機1 台、外出方便分裝海洛因施用之供犯罪預備用之分裝
    袋3 包等物，並採尿送驗呈嗎啡及甲基安非他命陽性反應，
    而查得上情。
三、案經彰化縣警察局北斗分局報請臺灣彰化地方法院檢察署檢
    察官偵查起訴，及由彰化縣警察局田中分局報請同署檢察官
    偵查後移送本院併案審理。
    理  由
一、按除被告所犯為死刑、無期徒刑、最輕本刑為三年以上有期
    徒刑之罪或高等法院管轄第一審案件者外，於前條第一項程
    序進行中，被告先就被訴事實為有罪之陳述時，審判長得告
    知被告簡式審判程序之旨，並聽取當事人、代理人、辯護人
    及輔佐人之意見後，裁定進行簡式審判程序；除簡式審判程
    序及簡易程序案件外，第一審應行合議審判，刑事訴訟法第
    二百七十三條之一第一項、第二百八十四條之一分別定有明
    文。本件被告所涉係死刑、無期徒刑、最輕本刑為三年以上
    有期徒刑之罪或高等法院管轄第一審案件以外之罪，並於原
    審行準備程序時就被訴事實為有罪之陳述，原審合議庭依前
    揭規定，經評議結果，裁定改由一名法官獨任行簡式審判程
    序，先予敘明。
二、訊據上訴人即被告乙○○對於上揭時、地連續施用海洛因及
    甲基安非他命多次之犯罪事實坦承不諱，且其前後二次為警
    查獲時所採集之尿液經送鑑驗結果，均呈甲基安非他命與嗎
    啡陽性反應，此有彰化縣警察局北斗分局委託檢驗尿液代號
    與真實姓名對照認證單、彰化縣警察局委託檢驗尿液代號與
    真實姓名對照認證單、彰化縣衛生局94年9月5日煙檢字第94
    3726號、95年1月16日煙檢字第950147 號煙毒尿液檢驗成績
    書各一紙附卷可稽。 另被告第二次被查獲時所扣得之白粉8
    包，經送法務部調查局鑑定結果，其中編號 1、2、3、4、6
    號等五包，含有海洛因成分，驗餘合計淨重1.61公克，空包
    裝總重1.69公克，此亦有該局鑑定通知書影本一份在卷可稽
    ，並有該五包海洛因、內有海洛因殘留之袋子10個、混合海
    洛因以供施用之白糖1盒、 研磨白糖後與海洛因混合以供施
    用之研磨機1台、 外出方便分裝施用之供犯罪預備用之分裝
    袋3 包等物扣押可證；復參以施用第一級、第二級毒品具有
    成癮性，被告前又已有施用毒品之犯行，有其前案紀錄可憑
    ，且經觀察、勒戒後，仍再次施用毒品，並為警查獲，被告
    顯有難以戒斷，且已成癮之情事，被告自白於上開時地分別
    連續施用海洛因、甲基安非他命，應與事實相符，足堪採信
    。次查，被告曾因施用毒品案件，經臺灣雲林地方法院以94
    年度毒聲字第255號裁定送觀察、勒戒， 因認無繼續施用傾
    向，於同年7月21日執行完畢釋放，並於同年7月27日，由臺
    灣雲林地方法院檢察署檢察官以94年度毒偵字第1183號為不
    起訴處分確定等情，有該臺灣高等法院被告前案紀錄表在卷
    足憑，被告顯係於受觀察、勒戒執行完畢釋放後， 5年內再
    犯毒品危害防制條例第10條第1、2項之罪，依同條例第23條
    第2項規定， 應依法追訴。綜上所述，本件被告犯罪事證明
    確，其犯行洵堪認定，自應依法論科。
三、核被告乙○○所為，係犯毒品危害防制條例第10條第1 項之
    施用第一級毒品罪及同條第2 項之施用第二級毒品罪。被告
    為施用毒品而持有第一、二級毒品，其持有之低度行為均應
    為施用之高度行為所吸收，均不另論罪。被告先後多次施用
    第一、二級毒品之犯行，時間均緊接，所犯又係構成要件相
    同之罪，顯均係基於概括犯意反覆為之，均為連續犯，應均
    依刑法第56條規定，以一罪論，並均加重其刑。又其所犯上
    開二罪，犯意各別，行為互殊，應予分論併罰。查被告曾於
    ：(一)民國（下同）82年間因贓物案件，經原審法院以82年度
    易字第1030號判決判處有期徒刑5月、緩刑3年確定；(二)又於
    83年間因違反肅清煙毒條例等案件，經原審法院以83年度訴
    字1453號判決分別判處有期徒刑3年、4月，應執行有期徒刑
    3年2月確定；(三)復於同年間，因違反槍砲彈藥刀械管制條例
    案件，經原審法院以84年度訴字第443號判決判處有期徒刑7
    月確定；(四)再於84年間，因妨害兵役治罪條例案件，經臺中
    師管區司令部以84年審師字第2號判決判處有期徒刑4月確定
    。上開(二)(三)(四)案件經原審法院以84年度聲字第1017號裁定定
    應執行刑為有期徒刑3年11月， 並於84年間經撤銷(一)案宣告
    之緩刑，與上開(二)(三)(四)案件所宣告之刑接續執行。(五)又於84
    年間，因竊盜案件，經臺灣臺中地方法院以84年度訴字第19
    79號判決判處竊盜部分有期徒刑3年10月， 贓物部分有期徒
    刑8月，應執行有期徒刑4年，嗣經本院以84年上訴字3068號
    判決駁回上訴，於85年9月12日確定， 與前揭案件接續執行
    ，並於87年10月30日縮短刑期假釋出監，後於91年9月11 日
    保護管束期滿未經撤銷以已執行論之事實，有臺灣高等法院
    被告前案紀錄表等件在卷可按，被告於受有期徒刑之執行完
    畢後，5年內再犯有期徒刑以上之罪，為累犯， 應依刑法第
    47條規定，均遞加重其刑。 又查被告係分別自94年8月上旬
    某日起至95年1月7日止，連續施用第一級毒品海洛因、連續
    施用第二級毒品甲基安非他命多次，而公訴人僅就被告於94
    年8月26日中午12時39分許為警採尿前72 小時內之某時點，
    及同日為警採尿時間前96小時內某時點，分別施用第一級毒
    品海洛因及第二級毒品甲基安非他命1 次之犯行提起公訴，
    惟該未經起訴之部分，與檢察官上開提起公訴之部分，具有
    連續犯之裁判上一罪關係，其一部起訴之效力及於全部，本
    院自得併予審究。再起訴書內雖記載被告所施用之第二級毒
    品為安非他命，惟被告所施用之第二級毒品係甲基安非他命
    ，已如前述，且公訴人業於原審行準備程序時當庭更正為甲
    基安非他命，附此敘明
四、原審認被告犯罪事證明確，予以論罪科刑，固非無見。惟原
    判決就檢察官移請本院併案審理，其中部分犯罪事實與扣押
    物均未及併予審酌，尚有未洽。被告上訴意旨認原審量刑過
    重，指摘原判決不當，雖無理由，惟原判決既有上述可議之
    處，即屬無可維持，自應由本院將原判決撤銷改判。爰審酌
    被告前曾有施用毒品犯行，經送觀察、勒戒執行完畢釋放後
    ，猶不知悔改，再施用毒品不輟，不僅戕害自身健康，更辜
    負國家將之視為病人，並施以長時間之戒治處遇之苦心，惟
    其對他人權益之侵害仍屬有限，於審理中坦認犯行之態度，
    暨其犯罪動機、目的、手段、施用之次數、期間及其智識程
    度、生活狀況等一切情狀，分別量處如主文第二項所示之刑
    ，並定應執行刑，以示懲儆。扣押之海洛因五包（鑑定編號
    1、2、3、4、6 號）均含有海洛因成分（驗餘合計淨重1.61
    公克，空包裝總重1.69公克），該五包海洛因之外包裝因有
    海洛殘留，難以析離，亦應分別認屬第一、二級毒品（按調
    查局鑑定時雖對外包裝秤重，但實際上包裝袋內仍有海洛因
    之殘留，有該局93年3月19日調科壹字第09300113060號函可
    參），均應依同條例第十八條第一項前段沒收銷燬之；另袋
    子10個其內有海洛因殘留，業據被告供明在卷，參以被告連
    續施用海洛因，並經採尿送驗結果有嗎啡陽性反應，足徵該
    袋子為被告施用海洛因所留，而該殘留之海洛因與黏附之袋
    子，難以析離，應全部認屬第一級毒品，依同條例第十八條
    第一項前段沒收銷燬之。 白糖1盒係用來混合海洛因施用，
    研磨機1 台是用以磨細白糖與海洛因混合施用等情，業據被
    告供明在卷，上開二項物品為被告所有供犯施用第一級毒品
    罪所用之物，爰均依刑法第38條第1項第2款規定為沒收之宣
    告；再分裝袋3 包，係被告用以分裝海洛因成小包裝，以為
    外出攜帶施用方便之用， 因上開分裝袋3包尚未被使用，應
    屬被告所有供犯施用第一級毒品罪罪預備之物，爰依刑法第
    38條第1項第2款規定沒收之。至被告第一次被查獲時所查扣
    之安非他命吸食器1個， 並非被告所有，業據被告供承在卷
    ；另第二次查獲時所查扣之另三包白粉（ 鑑定編號5、7、8
    ）經鑑定並未發現有法定毒品成分，有法務部調查局鑑定通
    知書影本一份在卷可參，其餘扣押之燒製毒品工具架組、手
    槍零件、底火、安非他命半成品，與本件施用毒品之犯行無
    關，均不為沒收之諭知，併予敘明。
據上論結，應依刑事訴訟法第三百六十九條第一項前段、第三百
六十四條、第二百九十九條第一項前段，毒品危害防制條例第十
條第一項、第二項、第十八條第一項前段、第二十三條第二項，
刑法第十一條、第五十六條、第四十七條、第五十一條第五款、
第三十八條第一項第二款之規定，判決如主文。
本案經檢察官甲○○到庭執行職務。
中    華    民    國    95    年    5     月    4     日
               刑事第四庭  審判長法  官  洪  耀  宗
                                 法  官  劉  登  俊
                                 法  官  江  德  千
上列正本證明與原本無異。
施用第一級毒品部分，得上訴。
施用第二級毒品部分，不得上訴。
如不服本判決應於收受送達後十日內向本院提出上訴書狀，其未
敘述上訴之理由者並得於提起上訴後十日內向本院補提理由書（
均須按他造當事人之人數附繕本）。
                                 書記官  吳  麗  琴
中    華    民    國    95    年    5     月    5     日
【附錄論罪科刑法條】
毒品危害防制條例第十條
施用第一級毒品者，處六月以上五年以下有期徒刑。
施用第二級毒品者，處三年以下有期徒刑。
                                                      Ｆ


司法院資訊處製作；財團法人民間司法改革基金會備份。
